【裁判字號】    97,台上,5345
【裁判日期】    971023
【裁判案由】    違反毒品危害防制條例
【裁判全文】
最高法院刑事判決            九十七年度台上字第五三四五號
上  訴  人  甲○○
上列上訴人因違反毒品危害防制條例案件，不服台灣高等法院中
華民國九十七年八月二十日第二審判決（九十七年度上訴字第三
六八一號，起訴案號：台灣板橋地方法院檢察署九十七年度毒偵
字第二九七八號），提起上訴，本院判決如下：
    主  文
上訴駁回。
    理  由
按不服地方法院之第一審判決而上訴者，應向管轄第二審之高等
法院為之。第二審上訴書狀應敘述具體理由，第二審法院認為上
訴書狀未敘述理由者，應以判決駁回之。刑事訴訟法第三百六十
一條第一項、第二項，第三百六十七條前段分別定有明文。所謂
不服第一審判決之具體理由，必係依據卷內既有訴訟資料或提出
新事證，指摘或表明第一審判決有何採證認事用法或量刑等足以
影響判決本旨之不當或違法，而構成應予撤銷之具體事由，始克
當之；倘僅泛言原判決認定事實錯誤、違背法令或量刑失入，而
未依上揭意旨指出具體事由，或形式上雖已指出具體事由，該事
由縱使屬實，亦不足以認為原判決有何不當或違法者，皆難謂係
具體理由，俾與第二審上訴制度旨在請求第二審法院撤銷、變更
第一審不當或違法之判決，以實現個案救濟之立法目的相契合。
本件原判決以上訴人甲○○提起第二審上訴，其上訴書狀僅稱：
上訴人在第一審已具狀表示係因頭部中彈手術後之後遺症，導致
嚴重之偏頭痛，始施用毒品，上訴人深知施用毒品行為錯誤且違
法，但法律不外乎人情，請予以從輕量刑云云。雖形式上已提出
上訴理由，惟並未具體敘述第一審判決有何違法或不當情形。而
量刑之輕重屬事實審法院得依職權自由裁量之事項，苟以行為人
之責任為基礎，斟酌刑法第五十七條各款所列情狀，而未逾越法
定刑度，即不得遽指為違法。第一審於量刑時，已就上訴人犯罪
之一切情狀，予以綜合考量，在法定刑內科處刑罰，原審認為妥
適，予以維持，已於判決內敘述其理由，因認其第二審上訴為不
合法，乃不經言詞辯論，逕依刑事訴訟法第三百六十七條前段、
第三百七十二條，駁回其在第二審之上訴，核無不合。上訴人上
訴意旨，僅謂其於民國九十七年一月二十九日頭部中彈受傷，求
醫皆無法有效治療，始施用毒品止痛，顯情堪憫恕，原判決未審
酌刑法第五十七條規定，未依聲請調閱醫院病歷證明，未依刑法
第五十九條規定酌減其刑，有判決不載理由及應於審判期日調查
之證據，未予調查之違法云云，並未依據卷內資料具體指摘原判
決以其未述具體理由予以駁回如何違背法令，難謂已符合首揭
法定上訴要件。應認其上訴違背法律上之程式，予以駁回。
據上論結，應依刑事訴訟法第三百九十五條前段，判決如主文。
中    華    民    國  九十七  年    十    月  二十三  日
                      最高法院刑事第十二庭
                          審判長法官  石  木  欽
                                法官  陳  世  淙
                                法官  洪  佳  濱
                                法官  呂  丹  玉
                                法官  段  景  榕
      本件正本證明與原本無異
                                      書  記  官
中    華    民    國  九十七  年    十    月  二十九  日
                                                    Ｒ


司法院資訊處製作；財團法人民間司法改革基金會備份。
